【裁判字號】    98,訴,437
【裁判日期】    981021
【裁判案由】    偽造文書
【裁判全文】
臺灣基隆地方法院刑事判決               98年度訴字第437號
公  訴  人  臺灣基隆地方法院檢察署檢察官
被      告  卯○○
指定辯護人  李韶生律師
被      告  甲○○
指定辯護人  本院公設辯護人己○○
上列被告等因偽造文書等案件，經檢察官提起公訴（98年度偵緝
字第15號、98年度偵字第1613號），本院判決如下：
    主  文
卯○○共同連續意圖供行使之用，而偽造有價證券，處有期徒刑
年陸月，如附表所示之物均沒收。
甲○○共同連續意圖供行使之用，而偽造有價證券，處有期徒刑
貳年，緩刑伍年。如附表所示之物均沒收。
    事  實
一、卯○○於民國93年間經營車行，並從事代辦貸款業務；甲○○則在卯○○處幫忙處理雜務。渠等與癸○○均為朋友，且
    均知癸○○已於93年12月22日前死亡（死亡日期為93年12月
    6 日），竟共同基於偽造暨行使偽造私文書、使公務員登載
    不實及意圖供行使之用而偽造有價證券、意圖為自己不法所
    有之概括犯意聯絡，而為下列犯行：
  (一)卯○○欲以登記在辛○○名下之車號F4-1096號自小客車向
    台新國際商業銀行（下稱台新銀行）貸款，謀議先將該自小
    客車過戶至癸○○名下，於而93年12月22日，由另一真實姓
    名年籍均不詳成年男子偽冒癸○○，以癸○○名義填具「台
    新國際商業銀行汽車貸款申請書暨客戶基本資料表」1份，
    並由甲○○擔任連帶保證人，且盜蓋「癸○○」之印章於其
    上，（無證據證明該印章屬偽造）而偽造「癸○○」署名及
    印文各1枚，隨於同日持向台新銀行申請辦理汽車貸款新台
    幣（下同）16萬元而行使之，足以生損害於癸○○及台新銀
    行。再於93年12月28日，該真實姓名年籍不詳成年男子承上
    同一行使偽造私文書之概括犯意，偽冒癸○○名義填具「汽
    車過戶申請登記書」，而在其上偽造「癸○○」署名及印文
    各1枚，再於同日利用基隆市○○區○○路29 2之1號「國泰
    車業商行」不知情之代辦員丙○○，持向交通部公路總局臺
    北區監理所基隆監理站（下稱基隆監理站）辦理將車號
    F4-1096號自小客車過戶登記至癸○○名下，致承辦車籍監
    理事項之公務員，將上開辛○○與癸○○間有移轉所有權之
    不實事項登載於汽（機）車各項異動文書上，足生損害於及
    公路監理機關對車籍資料管理之正確性。嗣過戶完成且經台
    新銀行核貸後，該真實姓名年籍不詳成年男子承上同一行使
    偽造私文書之概括犯意，復於93年12月31日，持新過戶車主
    癸○○之車籍資料前往台新銀行，並於車輛動產抵押契約書
    、台新銀行汽車貸款撥款動支申請暨委託書、動產擔保交易
    動產抵押設定登記申請書、同意書、個人金融貸款動支代繳
    保費授權書上，偽造「癸○○」署名，並盜蓋「癸○○」之
    印章於其上，而偽造該等私文書（偽造之署名、印文數量詳
    附表所示），並由甲○○擔任連帶保證人。又卯○○、甲○○及該真實姓名年籍不詳成年男子並另偽造發票日期93 年
    12月31日，發票人為癸○○、甲○○，面額為16萬元之本票
    暨本票授權書1紙，再將該等私文書、有價證券交付予台新
    銀行之承辦貸款業務人員而行使之，使台新銀行之承辦貸款
    業務人員陷於錯誤，認係癸○○本人欲辦理貸款，而核撥16
    萬元予癸○○，足以生損害於癸○○與台新銀行。
  (二)又卯○○、甲○○承上共同基於詐欺取財、偽造暨行使偽造
    私文書、使公務員登載不實及意圖供行使之用而偽造有價證
    券之概括犯意，並與另一真實姓名年籍不詳成年男子共同基
    於上揭犯意聯絡，於93年12月9 日，卯○○欲以甲○○之名
    義購買車牌號碼5632—DV號貨車，謀議由甲○○擔任借款申
    請人，並由另一真實姓名年籍不詳成年男子偽冒癸○○之名
    義擔任連帶保證人，在「日盛國際商業銀行汽車貸款申請書
    」上之連帶保證人欄處偽簽癸○○署名1 枚而偽造私文書，
    並持向日盛國際商業銀行（下稱日盛銀行）申請辦理汽車貸
    款34萬元；再於94年1 月10日，由該真實姓名年籍不詳成年
    男子在「貸款暨動產抵押契約書」上之連帶保證人欄處偽簽
    癸○○署名、印文各1 枚；又卯○○、甲○○及該真實姓名
    年籍不詳成年男子並另偽造發票日期94年1 月10日，發票人
    為皇強國際股份有限公司、癸○○、甲○○，面額為34 萬
    元之本票暨本票授權書1 紙，再將該等私文書、有價證券交
    付予日盛銀行之承辦貸款業務人員而行使之，使日盛銀行之
    承辦貸款業務人員陷於錯誤，認係癸○○本人同意擔任連帶
    保證人，而由日盛銀行完成貸款手續核撥34萬元予甲○○，
    足以生損害於癸○○與日盛銀行。嗣因癸○○之兄子○○於
    95年9 月間，收受基隆監理站寄發之94、95年牌照稅繳款書
    ，經向基隆監理站查詢後，由基隆監理站函轉警方循線查獲
    上情。
二、案經基隆市警察局第三分局報告及臺灣基隆地方法院檢察署
    檢察官自動檢舉簽分偵查起訴。
    理  由
一、證據能力
（一）按被告以外之人審判外陳述筆錄按刑事訴訟法為保障被告
      受公平審判及發現實體真實，於92 年2月6 日修正及增訂
      公布施行之前及之後，對於人證之調查均採言詞及直接審
      理方式，並規定被告有與證人對質及詰問證人之權利，其
      中被告之對質詰問權，係屬憲法第8 條第1 項規定「非由
      法院依法定程序不得審問處罰」之正當法律程序所保障之
      基本人權及第16條所保障之基本訴訟權，不容任意剝奪；
      故法院於審判中，除有法定情形而無法傳喚或傳喚不到，
      或到庭後無正當理由拒絕陳述者外，均應依法定程序傳喚
      證人到場，命其具結陳述，並通知被告，使被告有與證人
      對質及詰問之機會，以確保被告之對質詰問權；否則，如
      僅於審判期日向被告提示該證人未經對質詰問之審判外陳
      述筆錄或告以要旨，被告之對質詰問權即無從行使，無異
      剝奪被告該等權利，且有害於實體真實之發現，其所踐行
      之調查程序，即難謂適法，該審判外之陳述，即不能認係
      合法之證據資料。又刑事訴訟法第159 條之1 所稱被告以
      外之人於審判中向法官所為之陳述，以及於偵查中向檢察
      官所為之陳述，均係指已經被告或其辯護人行使反對詰問
      權者而言，如法官於審判外或檢察官於偵查中訊問被告以
      外之人之程序，未予被告或其辯護人行使反對詰問權之機
      會，除有刑事訴訟法第159 條之3 所列各款之情形以外，
      法院均應傳喚該陳述人到庭，使被告或其辯護人有行使反
      對詰問權之機會，否則該項在審判外向法官所為之陳述，
      或在偵查中向檢察官所為之陳述，縱使已經具結，或並無
      顯不可信之情況，仍不具備適法之證據能力，最高法院95
      年度台上字第5160號判決意旨可資參照。經查，證人辛○○、乙○○、丑○○、辰○○、巳○○、丙○○及同案被
      告甲○○於偵查中具結之證詞，雖未由被告卯○○行使對
      質權，惟證人辛○○、乙○○、丑○○、辰○○、巳○○
      、丙○○及同案被告甲○○業於本院審理時，經以證人身
      分傳喚到庭，進行交互詰問並使被告卯○○及其辯護人行
      使對質權、反對詰問權之機會，已足保障被告卯○○之對
      質詰問權，則前開審判外之陳述屬傳聞證據之理由，因對
      質詰問權延緩至審判中確保而治癒，當有證據能力。
（二）復按被告以外之人於審判中有滯留國外或所在不明而無法
      傳喚或傳喚不到情形，其於檢察事務官、司法警察官或司
      法警察調查中所為之陳述，經證明具有可信之特別情況，
      且為證明犯罪事實之存否所必要者，得為證據，刑事訴訟
      法第159 條之3 第3 款定有明文。而所謂「具有可信之特
      別情況」，係屬「信用性」之證據能力要件，並非「憑信
      性」之證據證明力，法院自應就其陳述當時之原因、過程
      、內容、功能等外在環境加以觀察，以判斷其陳述是否出
      於「真意」、有無違法取供等，其信用性已獲得確定保障
      之特別情況，加以論斷說明其憑據（最高法院97年度臺上
      字第2799號判決意旨可資參照）。又按被告有與證人對質
      或詰問證人之權利，此項對質、詰問權為憲法保障之基本
      人權，乃被告重要之訴訟防禦權利。是得為證據之被告以
      外之人於偵查中向檢察官所為之陳述，實質上應解釋為係
      指已經被告或其辯護人行使反對詰問權者而言。如檢察官
      於偵查中訊問證人程序，未予被告或其辯護人行使反對詰
      問權之機會，除非該陳述人因死亡或身心障礙致記憶喪失
      或無法陳述、或滯留國外或所在不明而無法傳喚或傳喚不
      到、或到庭後無正當理由拒絕陳述外，均應傳喚該陳述人
      到庭使被告或其辯護人有行使反對詰問權之機會，否則該
      偵查中向檢察官所為之陳述，其證據容許性即有疑義（最
      高法院95年度台上字第6174號判決要旨參照），則反面推
      之，若因證人具有同法第159 條之3 各款所定情形之一，
      縱該證人於偵查中向檢察官為陳述時，並未賦予被告或其
      辯護人行使反對詰問權，其所為之陳述仍應具有證據能力
      。準此，本案證人寅○○於本院審理中經傳喚、拘提未到
      ，堪足認證人寅○○確有於審判中所在不明而無法傳喚之
      情形，且其前於偵查中具結所為之陳述，其訊問之原因、
      過程、內容、功能等外在環境，俱查無何違法取供情事，
      是堪信所述為證人寅○○之意，已足確保具有外部信用性
      之特別情況，復此屬檢察官為證明犯罪事實存否所必要之
      證據，自應有證據能力。
（三）再按被告以外之人於審判外之陳述，雖不符前4 條之規定
      ，而經當事人於審判程序同意做為證據，法院審酌該言詞
      陳述或書面陳述作成時之情況，認為適當者，亦得為證據
      。當事人、代理人或辯護人於法院調查證據時，知有刑事
      訴訟法第159 條第1 項不得為證據之情形，而未於言詞辯
      論終結前聲明異議者，視為有前項之同意，同法第159 條
      之5 規定甚明。查本院認定犯罪事實所憑之其餘證據，檢
      察官、被告等及辯護人等均未於本院言詞辯論終結前聲明
      異議，本院審酌該等言詞或書面陳述作成之情況，並無非
      出於任意性或不正取供，或違法或不當情事，且客觀上亦
      無不可信之情況，堪認為適當，依刑事訴訟法第159 條之
      5 第2 項規定，均得作為證據，併予敘明。
二、上揭事實，業據被告甲○○於本院審理時坦承在卷，核與證
    人即癸○○之兄子○○於警詢中證述：癸○○於93年12月6
    日冷死於基隆市五堵騎樓地，經警方通知才知道癸○○死亡
    等語（詳96年度偵字第5467號偵查卷第4 頁背面）、證人丁○○於本院審理時證述：其有與被告甲○○前往日盛銀行辦
    理車貸等語（詳本院98年7 月20日審判筆錄）、證人即時任
    日盛銀行業務員簡忠信於偵查及本院審理時證述：辦理對保
    時，甲○○在場等語相符（詳98年度偵緝字第15號偵查卷第
    19頁、本院98年6月29日審判筆錄），並有癸○○戶籍謄本
    、車牌號碼F4-1096號汽車新領牌照登記書暨監13汽（機）
    車過戶申請登記書、台新銀行之動產擔保交易動產抵押設定
    登記申請書、車牌號碼F4-1096號車籍查詢-歷任車主顯示畫
    面、車牌號碼F4-1096號之汽車車主歷史查詢、台新銀行汽
    車貸款申請書暨客戶基本資料表、中華民國交通部汽車行車
    執照影本（車牌號碼F4-1096號
    ）、台新銀行汽車貸款授信審核表、台新銀行汽車貸款撥款
    動支申請暨委託書、本票及授權書、車牌號碼F4-1096號自
    小客車照片4張、同意書、個人金融貸款動支代繳保費授權
    書、日盛銀行汽車貸款申請書、日盛銀行貸款暨動產抵押契
    約書暨本票及授權書等影本在卷足憑。
三、訊據被告卯○○矢口否認有上揭犯行，辯稱：伊於93年間受
    僱於陳德發、壬○○承辦汽車買賣業務，伊不認識癸○○，
    亦從未曾要求甲○○至台新銀行擔任保證人或偽造文書，而
    車號Ｆ4 ─1096號自小客車，是壬○○要製造辛○○離婚之
    財產證明，才會買以辛○○之名義買下這台車，後來辛○○
    離婚辦妥，即前來公司表示不想要這台車，壬○○就去清償
    車貸，該車所有權人是公司或壬○○、或陳德發，至於該車
    過戶予癸○○，並以癸○○名義去向台新銀行辦貸款之事，
    伊不知情。另伊沒有要求甲○○至日盛銀行辦理車貸34萬元
    ，伊均不知情云云。惟查：
  (一)按被告、共犯或其他共同被告之自白，及證人之證詞，均屬
    供述證據之一種，而供述證據具有其特殊性，與物證或文書
    證據具有客觀性及不變性並不相同；蓋人類對於事物之注意
    及觀察，有其能力上之限制，未必如攝影機或照相機般，對
    所發生或經歷的事實能機械式無誤地捕捉，亦未必能洞悉事
    實發生過程之每一細節及全貌；且常人對於過往事物之記憶
    ，隨時日之間隔而漸趨模糊或失真，自難期其如錄影重播般
    地將過往事物之原貌完全呈現。此外，因個人教育程度、生
    活經驗、語言習慣之不同，其表達意思之能力與方式，亦易
    產生差異，故供述證據每因個人觀察角度、記憶能力、表達
    能力、誠實意願、嚴謹程度及利害關係之不同，而有對相同
    事物異其供述之情形發生，而其歧異之原因，未必絕對係出
    於虛偽所致。是以共同被告或共犯間之自白，遇有前後不一
    ，或彼此互相齟齬之情形，事實審法院為發現真實起見，應
    就其全盤供述之意旨，佐以卷內證據為綜合判斷，並依據經
    驗法則及論理法則，詳予剖析其供述異、同之情形，並依刑
    事訴訟法第163 條第2 項所定「法院為發見真實，得依職權
    調查證據，但於公平正義之維護或對被告之利益有重大關係
    事項，法院應依職權調查之」，調查其他必要之證據，以去
    瑕存真，定其取捨，若足認其關於基本事實之陳述，果於真
    實性無礙時，即非不得予以採信。苟不為上開調查研析，僅
    以共同被告或共犯間之自白稍有不符或矛盾，即認其全部陳
    述均與事實不符，而悉予摒棄不採，對供述相同之處又俱不
    斟酌，則法官依經驗法則、論理法則判斷事理之功能盡廢，
    其採證認事之職權行使與自由心證暨證據法則之運用，均難
    認為適法，最高法院92年度臺上字第4387號判決意旨可資參
    照。
  (二)查被告甲○○於偵查中及本院審理時，皆堅稱其係應被告卯
    ○○要求前往台新銀行擔任保證人、及前往日盛銀行擔任貸
    款人，並於偵查中及本院審理時經以證人身分結證，亦復如
    是，細譯其歷次陳述，先於偵查時供稱：「（問：為何要把
    車子—指車號Ｆ４─1096號自小客車過戶給別人？）是卯○○要求我的」、「（問：他為何要求你？）他就這樣安排」
    、「（ 問：那輛車是你買來的？）不是」、「（問：不然
    車子何來？）我不清楚，應該是卯○○給我的」、「（問：
    （提示歷任車主顯示畫面）那台車在你名下為何只有20天？
    ）其他車主都是人頭。」、「（問：你也是人頭？）是」、
    「（問：為何要擔任人頭？）我欠卯○○1個月的租金」、
    「（問：將車過戶給癸○○你獲得何好處？）脫離卯○○的
    生活圈」、「卯○○有打我」、「（問：他為何要打你？）
    因為我不配合他貸款」、「（問：你有把印章交給卯○○？
    ）有」、「（問：你還有交給卯○○何物？）身分證正本、
    執業登記證影本」等語（見97年度偵緝字第25號偵查卷第15
    、16頁）；嗣於偵查中再以被告身分供稱：「（問：…你有
    無擔任癸○○向台新銀行貸款16萬元之連帶保證人？）有，
    但不認識癸○○」、「（問：既然你不認識癸○○，為何要
    擔任他貸款之連帶保證人？）是卯○○叫我這樣做」、「（
    問：卯○○是怎樣跟你說的？）卯○○拿我的證件買車」、
    「（問：……93年12月9 日，你有無向日盛銀行申請汽車貸
    款34萬元，並以癸○○為連帶保證人？）有」等語（見98年
    度偵緝字第15號偵查卷第14、15頁）；繼於本院審理時以證
    人身分結稱：「（問：…為何在申請資料內—指日盛銀行汽
    車貸款申請書，其上記載你在老鄉牛肉麵館任職4 年，該店
    在汐止市○○○路526 號，聯絡人是乙○○，連帶保證人癸○○任噴漆技師一職，並你自稱每月收入約48000 元？）我
    沒有在老鄉牛肉麵館任職4 年過，這是之前就安排好了，當
    時我上來找工作，這些字不是我寫的，我幫李小姐帶小孩，
    當奶爸，是丁○○的小孩」、「（問：你之前在偵查中有向
    檢察官稱卯○○有打你，是否實在？）有」、「（問：為何
    打你？）因為他與丁○○的小孩受傷，方才丁○○稱，他們
    有同居1 個多月，後來生了1 個小孩，我有幫他們照顧他們
    的小孩1 年多」、「（問：你於偵查中稱，車號Ｆ4 ─1096
    號白色的自用小客車，是卯○○安排你任連帶保證人，你有
    將印章、身分證、職業登記證影本交給卯○○，是卯○○要
    你這樣做的，是否實在？）是因為我幫他帶小孩，所以我將
    資料交給他，錢沒有在我這裡，他沒有告訴我拿我的資料做
    什麼，幫我保管而已」、「（問：你記不記得你在檢察官處
    陳述的內容，是否實在？）實在」、「（問：台新銀行汽車
    貸款資料，上開甲○○簽名，是否你簽的？）是」、「（問
    ：這次是何人與你前去銀行並在發票人欄上簽名？）卯○○
    要我簽名的」、「（問：這次貸款人及本票發票人是癸○○
    ，有哪些人一同前去並自稱是癸○○？）癸○○他那時候不
    是已經死了嗎，我忘記是誰跟我一起去的」、「（問：日盛
    銀行貸款34萬元這次，錢到哪裡去了？）錢是公司在用的」
    、「（問：公司是何人在負責的？）當時叫我從屏東的牡丹
    鄉上來工作的是卯○○」、「（問：為何要去—指日盛銀行
    ？）我幫卯○○帶小孩」、「在台新銀行貸款16萬元那次是
    卯○○出面說明，我說錯了，整個過程有的不清楚，應該是
    台新銀行（台北市○○○路）貸款16萬元那次及日盛銀行貸
    款34萬元那次，我不清楚是何人帶我去的」、「（問：卯○○有無因為你不配合貸款而打你？）打沒有，但有帶兄弟控
    制我」、「（問：是何人要你從屏東牡丹到基隆來？）是壬○○說是卯○○交代的，並說以前的事情計較」等語綦詳（
    見本院98年7 月20日審判筆錄）。而按被告甲○○與被告卯
    ○○間，屬共同正犯，然無對向犯之利害關係存在，被告甲○○既坦承犯行並以證人身分具結作證，以擔保所述屬實，
    所為不利於被告卯○○之指證，應無刻意誣陷之情事，而屬
    可信。
  (三)又車牌號碼F4-1096 號自小客車於93年12月1 日原登記為辛○○所有，而證人即辛○○於警詢中證述：伊於93年間與前
    夫要辦理離婚，伊表妹告知其工作之檳榔攤旁有事務所，可
    以協助伊處理離婚事宜，伊前往該事務所後由卯○○與伊接
    洽，伊便將身分證件交給卯○○，過了2 、3 天，卯○○表
    示要還伊身分證件，叫伊在一些文件上簽名，卯○○當時說
    是離婚需要辦理之手續，事後銀行寄資料給伊，才知道伊名
    下被過戶車子，伊想到身分證件只有交給卯○○，所以帶姐
    夫等人去台北縣汐止找卯○○，卯○○說不出理由，便答應
    伊把車子過戶到別人名下，後來伊就沒有再追究等語（詳97
    年度偵緝字第25號偵查卷第225 、226 頁）；復於偵查中證
    述：卯○○拿伊之身分證去買1 部車號F4-1096 號自小客車
    ，伊事後才知道，後來伊要求卯○○把車過戶掉，伊當時簽
    文件時，以為是要辦離婚之文件等語（詳97年度偵緝字第25
    號偵查卷第279、280頁）；繼於本院審理時證述：「我表妹
    叫阮僅紅在他那邊上班賣檳榔，知道卯○○有認識的人在辦
    離婚，我表妹介紹我認識他，由他幫我辦離婚事件，他幫我
    有出庭過1次，後來被他騙買車子之後，就不敢給他辦了」
    、「被告卯○○用我的名字買車，我不知道，我辦離婚時，
    有簽名，告知我離婚時要簽名，但我看不懂字，但我簽很多
    ，我都不知道，後來銀行寄單子過來，我才知道我的名下有
    1部車子，我姊夫陳長順帶我去找卯○○，叫他把車子過戶
    給別人，不然要告他」、「（問：被告有無告知你為何要用
    你的名字買車？）沒有，事後也沒有告知我，是我自己發現
    後才去找他的」、「因為他（指卯○○）是幫我辦離婚的事
    情，他幫忙我辦理監護權的事情，我才交給他我的證件，因
    為我的財產比我老公多」、「（問：卯○○有無向你提及如
    果要爭取到監護權，你名下必需要有一些財產，所以他才用
    你的名字去買汽車？）沒有，只說要有工作，有地方給小孩
    住」、「（問：是否卯○○幫你處理離婚事件，所以你同意
    當汽車買賣的人頭？）我沒有願意當他的人頭，我沒有買車
    」、「（問：…汽車買賣合約書是否你簽的名字？）是我簽
    的，我當時並不知道我簽的是什麼，我當時看不懂國字，所
    以不曉得簽的內容是什麼，是卯○○帶我去簽的，他說簽這
    個是要辦監護權用的」等語（見本院98年6月29日審判筆錄
    ）。
  (四)復證人寅○○於偵查中證述：伊與癸○○認識約1 年多，伊
    於93年12月7 日將癸○○戶籍遷入基隆市○○路106 號2 樓
    之1 ，是卯○○要伊去辦的，因為伊當時在幫卯○○工作，
    卯○○是在基隆市○○路106 號2 樓之1 從事貸款業務，甲○○後來才來同住，癸○○當時也有住在基隆市○○路106
    號2 樓之1 ，甲○○沒有與卯○○一起做貸款工作，甲○○
    是打零工等語（詳98年度偵緝字第15號偵查卷第113 、114
    頁）。
  (五)再證人辰○○於偵查中證述：伊於約3 年半前左右，因缺錢
    而請卯○○幫忙向銀行辦貸款，伊是前往基隆市○○路106
    號2 樓之1 找卯○○辦貸款，才認識卯○○、甲○○，伊當
    時所見係卯○○會叫甲○○去辦事情，例如叫他去拿東西，
    或是叫他開車去載人，伊有1 間位於基隆市○○街248 號12
    樓房地，當時因繳不起房貸，卯○○說把房子過戶給他，他
    會解決該屋之房貸，並幫伊約了1 位代書，該代書帶伊去辦
    手續，至於後來為何過戶給甲○○，伊不清處，伊從頭到尾
    都沒有與甲○○接洽等語（詳98年度偵緝字第15號偵查卷第
    115 、116 頁；復於本院審理時證述：伊位於基隆市○○街
    248 號12樓房地因銀行催繳還款，伊無能力償還，後來路經
    基隆市○○區○○路時，看到莊代書事務所，所以進入該事
    務所，並與卯○○接洽，當時卯○○表示要幫伊處理，並由
    卯○○找莊代書帶伊辦理相關過戶、繳清事宜，伊所有之事
    情均是與卯○○談，只有在辦過戶時，與甲○○有見面過，
    伊在事務所內看到甲○○是聽卯○○指示做事等語（詳本院
    98年6月29日審判筆錄 ）。
  從而，互核證人辛○○、寅○○、辰○○證述內容，足認車牌
  號碼F4-1096 號自小客車係被告卯○○以陳氏玉緣名義購買，
  後由寅○○依被告卯○○指示將癸○○戶籍遷移至基隆市○○
  路106 號2 樓之1 ，嗣恰辰○○無法繳納位於基隆市○○街24
  8 號12樓房貸，即將該房地交由被告卯○○處理，並由被告卯
  ○○指示代書將該房地過戶與被告甲○○，再由被告甲○○擔
  任車牌號碼F4-1096 號自小客車車貸之保證人，且以被告甲○○名下坐落基隆市○○街248 號12樓房地供作擔保，核與被告
  甲○○上揭所述吻合，而按證人辛○○其為越南人，此有其身
  分證影本在卷足憑（見96年度偵字第5467號偵查卷第47頁），
  則其稱不識國字而任依卯○○指示簽名乙情符合常理，況證人
  辛○○、寅○○、辰○○與被告卯○○間並無糾紛怨隙，並均
  已具結擔保其證詞之真實性，且渠等所述關於上揭車輛過戶始
  末之情節，環環相扣，堪認所述屬實。復且，觀之證人辛○○
  、寅○○、辰○○歷次陳述，皆僅提及均係由被告卯○○主導
  ，而俱無提及被告所辯之陳德發、壬○○等人，足證被告甲○○陳述其係受被告卯○○指示擔任上揭自用小客車之保證人乙
  情實在，從而，被告卯○○雖以前揭情詞置辯，惟顯已與上開
  事證不符，委不足採。
  (六)又證人乙○○於偵查中證述：伊認識卯○○，因伊為福特汽
    車業務員，卯○○說甲○○要買1 部貨車（指車牌號碼5632
    —DV號貨車），伊即介紹三菱汽車的業務員丑○○與他們接
    洽，關於該車買賣伊均與卯○○聯絡，沒有與甲○○電話聯
    絡過等語（詳97年度偵緝字第25號偵查卷第341 、342 頁）
    ；復於本院審理時證述：「（問：你前稱你是福特汽車業務
    員，卯○○有說甲○○要買一部貨車，你就介紹丑○○與他
    們接洽，是否如此？）是，甲○○我不認識，我只認識卯○○，我是給丑○○電話與卯○○接洽」、「（問：你稱本件
    車輛買賣你沒有與甲○○聯絡過，是否如此？）是，我都是
    與卯○○聯絡………」等語（見本院98年9 月14日審判筆錄
    ）。
  (七)證人丑○○於偵查中證述：「………我就照乙○○跟我講的
    電話打過去，我說我要找甲○○，他說他是，就跟我約在基
    隆七堵，是在1 樓，看起來像是辦公室，當時除了我之外，
    還有2 、3 個人，但我只跟其中1 個人談，他說他是甲○○
    ，我記得我當時說要有保證人，他說保證人不在，到時再傳
    資料給我，後來有傳資料給我」、「我對第231 頁的人（指
    卯○○）有印象，當初我就是跟這個人接洽的，當時他自稱
    是甲○○」、「我印象中只有跟1 個人接洽，那個人自稱是
    甲○○，就是剛才第231 頁那個人（指卯○○）」等語（見
    97年度偵緝字第25號偵查卷第353 、354 頁）；復於本院審
    理時證述：伊確定當時乙○○告知甲○○要買車，伊回電時
    表示要找甲○○，後來即前往基隆七堵辦公室處，與自稱甲○○之男子接洽車輛買賣事宜，當時是卯○○自稱為甲○○
    ，只有卯○○與伊談車子之事情，交車時是交給卯○○沒錯
    ，伊可以確認在庭之卯○○就是當時與伊接洽購買三菱自排
    貨車之人，且關於車價、牌照、保險事宜，亦均是卯○○與
    伊洽談等語（詳本院98年9 月14日審判筆錄）。
  (八)證人巳○○於本院審理時證述：甲○○向日盛銀行申請車貸
    34萬元是由伊承辦，當時是車商乙○○告知有客戶要買車，
    伊即至乙○○公司辦理手續，這次是被告卯○○、甲○○及
    1 位小姐（指丁○○）前來，保人並未到場，整個洽談過程
    中，卯○○講話較多，還有乙○○也講很多，甲○○很少講
    話，有問才有答，都是卯○○在處理，關於汽車貸款申請書
    所載內容，伊當初要求由甲○○填寫，但卯○○說甲○○比
    較老實，所以卯○○要另1 位小姐代為回答，而甲○○也有
    回答部分，並表示這位小姐是他的女朋友，所以讓該女子代
    答等語（詳本院98年6月29日審判筆錄）。
  從而，互核證人乙○○、丑○○、巳○○證述內容，足認本件
  一開始係由被告卯○○與證人乙○○接洽要購買貨車，證人乙○○即介紹三菱汽車業務員丑○○處理，證人丑○○隨後與自
  稱甲○○之被告卯○○洽談車牌號碼5632—DV號貨車買賣事宜
  ，且交車時係交與被告卯○○，而關於該貨車向日盛銀行貸款
  一事，亦係由被告卯○○主導，並多由被告卯○○、丁○○代
  答，核與被告甲○○上揭所述相符。按證人乙○○、丑○○、
  巳○○與被告卯○○間並無糾紛怨隙，亦均已具結擔保其證詞
  之真實性，應無刻意誣陷被告卯○○之動機，且佐以證人丑○○、巳○○於本院審理時確認係被告卯○○與渠等接洽購車、
  貸款事宜，業如前述，衡之本件事隔已久，果非渠等親身經歷
  並對被告卯○○有印象，應無於本院審理時一再肯定渠等確與
  被告卯○○接洽購車、貸款事宜，堪認證人乙○○、丑○○、
  巳○○所述屬實，足以採信。從而，被告甲○○陳述其係受被
  告卯○○指示擔任上揭貨車之貸款人乙情實在，被告卯○○所
  辯，要屬無稽，不足採信。
  (九)至證人庚○○於本院審理時證述：係陳德發委託其處理辰○○位於在基隆市○○區○○街248 號12樓房地過戶事宜云云
    ；另證人丁○○於本院審理時證述：伊與卯○○於93年間在
    莊代書事務所上班，伊任會計助理一職，老闆是陳德發，員
    工有壬○○任經理一職、卯○○任業務一職云云。然證人庚○○於本院審理時證述陳德發為伊之朋友，陳德發表示七堵
    地區有一些業務掛要伊之名字（即莊代書事務所），伊告知
    陳德發業務部分要讓伊知道，陳德發在七堵事務所負責介紹
    案件與伊云云；復又陳稱：伊不確定陳德發是否為基隆市○○區○○路莊代書事務所之實際負責人或決策者云云，顯見
    證人庚○○上揭所述關於陳德發是否為莊代書事務所之實際
    負責人部分，閃爍其辭，前後矛盾。反之，證人辰○○為實
    際交辦其位於基隆市○○區○○街248 號12樓房地過戶事宜
    之人，較之證人庚○○而言，證人辰○○應更清楚該房地經
    手之人，是證人辰○○之證詞應可採信。再者，證人丁○○
    係被告卯○○前妻，此為被告卯○○所是認，復帶同被告甲○○前往證人乙○○處辦理貸款34萬元，或事涉其中，亦有
    可能，則其證述已死亡之陳德發為莊代書事務所負責人之可
    信度即有可疑，況證人辛○○、寅○○、辰○○、乙○○、
    丑○○、巳○○之證詞均指向被告卯○○為實際出面處理上
    揭2 間銀行車貸之人，業如前述，顯見證人丁○○所述應屬
    迴護被告辰○○而為之避重就輕之詞。從而，證人庚○○、
    丁○○所述，均無足為被告卯○○有利之認定。另證人乙○○雖證述：巳○○前往伊位於台北縣三重市○○路45號營業
    所辦理車貸時，伊當時在公司，除了巳○○外，還有李佩真
    ，1 位車主，1 位保證人前來等語。惟而，證人巳○○於證
    述：在乙○○之營業所那次，是一位小姐、甲○○、卯○○
    前來辦理車貸，保證人沒有到等語，雖證人乙○○、巳○○
    就上揭辦理車貸時，卯○○是否在場一節有齟齬之處，然證
    人乙○○係屬介紹者之角色，而證人巳○○則為實際承辦車
    貸調查而親身經歷之人，按理證人巳○○之記憶應較正確無
    誤，應以證人巳○○此部分之證詞較為可採，附此敘明。
四、綜上所述，被告卯○○實係主導上揭事實一所載行使偽造私
    文書、使公務員登載不實、意圖供行使之用而偽造有價證券
    及詐欺取財之人，已臻明確，被告卯○○所辯：伊從未曾要
    求甲○○至台新銀行擔任保證人或偽造文書，車號Ｆ4 ─10
    96號自小客車，是壬○○要製造辛○○離婚之財產證明，才
    會買以辛○○之名義買下這台車，後來陳氏玉緣離婚辦妥，
    即前來公司表示不想要這台車，壬○○就去清償車貸，該車
    所有權人是公司或壬○○、或陳德發，後來該車過戶予癸○○，並以癸○○名義去向台新銀行辦貸款之事，伊不知情。
    另伊沒有要求甲○○至日盛銀行辦理車貸34萬元，伊均不知
    情云云，均係事後卸責之詞，委無可採。從而，被告卯○○
    上揭犯行使偽造私文書、使公務員登載不實、偽造有價證券
    、詐欺取財等犯行均堪予認定，應依法論科。
五、按被告卯○○、甲○○行為後，刑法及刑法施行法部分條文
    業於94年2 月2 日經修正公布，95年7 月1 日起施行，其中
    第56條關於連續犯之規定已刪除，並修正第2 條、第28條、
    第33條、第38條、第41條、第42條、第55條及第74條等規定
    。按行為後法律有變更者，適用行為時之法律，但行為後之
    法律有利於行為人者，適用最有利於行為人之法律，修正後
    刑法第2 條第1 項定有明文。此條規定係規範行為後法律變
    更所生新舊法律比較適用之準據法，本身尚無新舊法比較之
    問題，於新法施行後，應一律適用新法第2 條第1 項之規定
    ，為「從舊從輕」之比較，先予敘明。茲就本案涉及法律變
    更之部分，比較如下：
  (一)本件被告等行為後法律有變更，關於修正前刑法第214 條、
    201 條、第339 條第1 項，法定刑罰金部分，依修正後刑法
    第33條第5 款之規定，最低額為新臺幣1000元，惟依被告行
    為時之刑法第33條第5 款規定為銀元1 元以上，依罰金罰鍰
    提高標準條例第1 條前段提高為10倍（提高後折算為新台幣
    30元），則就修正之罰金刑最低度部分，行為時法較有利於
    被告等。
  (二)原刑法第56條連續犯之規定，業經刪除，是於刑法修正施行
    後，已無連續數行為而犯同一罪名者，以一罪論之規定，故
    被告等之數犯罪行為，即先後多次行使偽造私文書、意圖供
    行使之用，而偽造有價證券、詐欺取財之行為，須依數罪分
    論併罰，修正後刑法刪除連續犯規定，已影響行為人刑罰之
    法律效果，自屬法律有變更，依新法第2條第1項規定，比較
    新、舊法結果，因新法修正刪除連續犯規定後，將論以被告
    等多個詐欺取財、行使偽造私文書、意圖供行使之用，而偽
    造有價證券罪，核與修正前僅論1個行使偽造私文書罪、1個
    意圖供行使之用而偽造有價證券罪、1個詐欺取財罪，縱均
    依舊法加重其刑至2分之1，修正後之刑法仍顯然不利於被告
    等。
  (三)原刑法第55條牽連犯之規定，業經刪除，是於刑法修正施行
    後，已無犯一罪而其方法或結果之行為犯他罪名者，從一重
    處斷之規定，故被告等之數犯罪行為，即連續行使偽造私文
    書、使公務員登載不實、連續意圖供行使之用，而偽造有價
    證券、連續詐欺取財之行為，須依數罪分論併罰，修正後刑
    法刪除牽連犯規定，已影響行為人刑罰之法律效果，自屬法
    律有變更，依新法第2 條第1 項規定，比較新、舊法結果，
    因新法修正刪除牽連犯規定後，則被告連續行使偽造私文書
    、使公務員登載不實、連續意圖供行使之用，而偽造有價證
    券、連續詐欺取財等罪，應分論併罰，較修正前僅從一重之
    連續意圖供行使之用，而偽造有價證券罪處斷為重，修正後
    之刑法仍顯然不利於被告等。
  (四)刑法第28條有關共犯之規定，修正前第28條規定：「2 人以
    上共同實施犯罪之行為者，皆為正犯」，修正後則規定：「
    2 人以上共同實行犯罪之行為者，皆為正犯」，亦即修正後
    規定，係將原來共同正犯之共同「實施」犯罪，改為共同「
    實行」犯罪，剔除完全未參與犯罪相關行為「實行」之「陰
    謀共同正犯」及「預備共同正犯」，是修正後之共同正犯之
    可罰性要件之範圍業已限縮，乃屬行為可罰性要件之變更，
    自應比較新舊法，惟本案被告等係共同行使偽造私文書、使
    公務員登載不實、意圖供行使之用，而偽造有價證券、詐欺
    取財等行為，不論適用修正前、後之刑法第28條規定，被告
    等均應成立共同正犯，經比較修正前、後之規定，對被告等
    並無不利。
  綜上所述，本件經比較結果，關於罰金之最低度、連續犯、牽
  連犯部分，均以被告等行為時刑法之規定較有利於被告等，就
  共同正犯部分，對被告等並無不利，應依修正後刑法第2 條第
  1 項前段之規定，適用被告等行為時即修正前刑法相關規定。
六、核被告甲○○、卯○○所為，均係犯刑法第216 條、第210
    條之行使偽造私文書罪、第216 條、第214 條使公務員登載
    不實罪（起訴犯罪事實已敘及，起訴法條漏載，應予補充）
    、第201 條偽造有價證券罪、第339 條第1 項詐欺取財罪。
    被告2 人與假冒為「癸○○」成年男子間，就上揭犯行，各
    有犯意聯絡及行為分擔，為共同正犯。又被告等偽造癸○○
    署名、盜用印章之行為，乃其偽造私文書、使公務員登載不
    實罪、偽造有價證券罪之部分行為，而偽造私文書之行為、
    業務上登載不實文書之低度行為，分為行使偽造私文書、行
    使業務上登載不實文書之高度行為所吸收，行使有價證券之
    低度行為，為偽造有價證券之高度行為所吸收，均不另論罪
    。被告等利用不知情之丙○○持向基隆監理站辦理將車號F4
    -1096 號自小客車過戶登記至癸○○名下，為間接正犯。被
    告等上開先後數次行使偽造私文書、偽造有價證券、詐欺取
    財之犯行，時間緊接，手段及所犯罪名各屬相同，顯係基於
    概括犯意反覆為之，為連續犯，應依修正前刑法第56條規定
    各論以1 罪，並均加重其刑。被告等所犯行使偽造私文書、
    使公務員登載不實、偽造有價證券、詐欺取財各罪間有方法
    、目的之牽連關係，應從一重之偽造有價證券罪處斷。又起
    訴書雖未載明被告等在「同意書」、「個人金融貸款動支代
    繳保費授權書」偽造癸○○署名、印文，而偽造該等私文書
    之事實，另犯刑法第216 條、第210 條之罪，但此與前揭業
    經起訴偽造私文書部分有連續犯關係；又被告等冒用癸○○
    名義向台新銀行詐得16萬元貸款、向日盛銀行詐得34萬元貸
    款之詐欺取財犯行，與起訴之犯罪事實有牽連犯之關係，雖
    均未據起訴，然均為裁判上一罪，本院自得併予審究，附此
    敘明。按被告甲○○經本院送精神鑑定，結果為其屬輕度智
    能不足患者，抽象思考能力不佳，邏輯推理能力不佳，語文
    理解及表達能力不佳，對社會情境之理解及察覺力差、社會
    判斷力不佳，兼其學習經驗與社會支持度不佳，即容易因理
    解困難或者誤導而做出錯誤之判斷或行為，此有行政院衛生
    署基隆醫院98年9 月10日基醫精字第0980007952號函暨精神
    鑑定報告書在卷足憑，被告甲○○上揭所為固屬不該，然其
    係聽從被告卯○○之安排而為上揭犯行，且亦事涉自身犯罪
    ，顯欠思考能力，本院認被告甲○○此部份犯罪情節尚非重
    大，惟其所犯意圖供行使之用而偽造有價證券罪之法定本刑
    為3 年以上有期徒刑，與其犯罪情節相較，實屬情輕法重，
    客觀上非無堪資憫恕之處，即處以法定最低刑度猶嫌過重，
    爰依刑法第59條之規定，就其所犯意圖供行使之用而偽造有
    價證券罪部分減輕其刑。爰審酌被告等不循正途，竟利用癸○○名義向台新銀行貸款16萬元、及以癸○○名義為保證人
    而向日盛銀行貸得34萬元，而影響金融秩序及監理機關管理
    之正確性，所為非是，及其犯罪之動機、智識、目的、手段
    、被害人所受之損害，被告甲○○坦承犯行並供出共犯卯○○，被告卯○○均飾詞否認上揭犯行，不具悔意等一切情狀
    ，分別量處如主文所示之刑。復按犯罪在修正後刑法施行前
    ，於修正後刑法施行後，關於緩刑之宣告，因宣告緩刑要件
    之變更，非屬刑法第2 條所稱法律之變更，無新舊刑法罪刑
    比較之問題，應適用修正後法第74條之規定，最高法院95年
    度第8 次刑事庭會議決議可資參照，查被告甲○○前未曾因
    故意犯罪受有期徒刑以上刑之宣告，有臺灣高等法院被告前
    案紀錄表佐卷可考，其因一時失慮致罹刑典，然犯後坦承犯
    行，知所悔悟，並兼衡其非居主導要角，本院因認被告甲○○經此偵審教訓，當知所警惕，而無再犯之虞，前開對之所
    宣告之刑以暫不執行為適當，茲併依刑法第74條第1 項第1
    款規定，宣告緩刑5 年，用啟自新。
七、附表所示「台新國際商業銀行汽車貸款申請書暨客戶基本資
    料表」之偽造癸○○署名、印文各1 枚、「汽（機）車過戶
    申請登記書」之偽造癸○○署名、印文各1 枚、「車輛動產
    抵押契約書」之偽造癸○○署名計6 枚、印文計15枚（一式
    三聯，每聯各偽造癸○○署名2 枚、印文5枚）、「台新銀
    行汽車貸款撥款動支申請暨委託書」之偽造癸○○署名1 枚
    、印文5 枚、「動產擔保交易動產抵押設定登記申請書」之
    偽造癸○○署名計3 枚、印文計6 枚（一式三聯，每聯各偽
    造癸○○署名1 枚、印文2 枚）、「同意書」之偽造癸○○
    署名、印文各2 枚、「個人金融貸款動支代繳保費授權書」
    之偽造癸○○署名、印文各1 枚、「本票授權書」之偽造癸○○署名、印文各1 枚、「日盛國際商業銀行汽車貸款申請
    書」之偽造癸○○署名1 枚、「貸款暨動產抵押契約書」之
    偽造癸○○署名、印文各1 枚、「本票授權書」之偽造癸○○署名、印文各1 枚，均應依刑法第219 條規定宣告沒收。
    又被告等所偽造發票日期93年12月31日，發票人為癸○○、
    甲○○，面額為16萬元之本票1 紙上偽造之發票人「癸○○
    」部分，及被告等所偽造發票日期94年1 月10日，發票人為
    皇強國際股份有限公司、癸○○、甲○○，面額為24萬元之
    本票1 紙上偽造之發票人「癸○○」部分，應依刑法第205
    條規定宣告沒收，至上開偽造本票上所偽造「癸○○」之署
    名、印文已因宣告沒收上開偽造之本票而包括在內，不另為
    沒收之諭知。
據上論斷，應依刑事訴訟法第299 條第1 項前段，刑法第2 條第
1 項前段、第28條、第216 條、第210 條、第214 條、第201 條
、第339 條第1 項、第59條、第74條第1 項1 款、第205 條、第
219 條，修正前刑法第56條、第55條，刑法施行法第1 條之1 第
1 項、第2 項前段，判決如主文。
本案經檢察官戊○○到庭執行職務。
中    華    民    國    98    年    10    月    21    日
                  刑事第二庭審判長法  官  陳志祥
                                  法  官  陳伯厚
                                  法  官  黃梅淑
以上正本證明與原本無異。
如不服本判決應於收受本判決後10日內向本院提出上訴書狀，其
未敘述上訴理由者，並得於提起上訴後10日內向本院補提理由書
狀（均須按他造當事人之人數附繕本。）「切勿逕送上級法院」
中    華    民    國    98    年    10    月    21    日
                                  書記官  盧鏡合
附表
一、「台新國際商業銀行汽車貸款申請書暨客戶基本資料表」之
    偽造癸○○署名、印文各1 枚（附97年度偵緝字第25號偵查
    卷第52頁）。
二、「汽（機）車過戶申請登記書」之偽造癸○○署名、印文各
    1 枚（附97年度偵緝字第25號偵查卷第59頁）。
三、「車輛動產抵押契約書」之偽造癸○○署名計6 枚、印文計
    15枚（附97年度偵緝字第25號偵查卷第102 、103 頁，一式
    三聯，每聯各偽造癸○○署名2 枚、印文5 枚）
四、「台新銀行汽車貸款撥款動支申請暨委託書」之偽造癸○○
    署名1 枚、印文5 枚（附97年度偵緝字第25號偵查卷第362
    頁）。
五、「動產擔保交易動產抵押設定登記申請書」之偽造癸○○署
    名計3 枚、印文計6 枚（附97年度偵緝字第25號偵查卷第10
    4 、105 頁、96年度偵字第5467號偵查卷第26頁，一式三聯
    ，每聯各偽造癸○○署名1 枚、印文2 枚）。
六、「同意書」之偽造癸○○署名、印文各2 枚（附97年度偵緝
    字第25號偵查卷第88頁）。
七、「個人金融貸款動支代繳保費授權書」之偽造癸○○署名、
    印文各1 枚（附97年度偵緝字第25號偵查卷第89頁）。
八、「本票授權書」之偽造癸○○署名、印文各1 枚（附97年度
    偵緝字第25號偵查卷第362 頁）。
九、「日盛國際商業銀行汽車貸款申請書」之偽造癸○○署名1
    枚（附97年度偵緝字第25號偵查卷第172 頁）。
十、「貸款暨動產抵押契約書」之偽造癸○○署名、印文各1 枚
    （附97年度偵緝字第25號偵查卷第382 頁）。
十一、「本票授權書」之偽造癸○○署名、印文各1 枚（附97年
      度偵緝字第25號偵查卷第383 頁）。
十二、偽造發票日期93年12月31日，發票人為癸○○、甲○○，
      面額為16萬元之本票1 紙上偽造之發票人「癸○○」部分
      ，及偽造發票日期94年1 月10日，發票人為皇強國際股份
      有限公司、癸○○、甲○○，面額為24萬元之本票1 紙上
      偽造之發票人「癸○○」部分。
附錄本判決論罪之法條：
中華民國刑法第201條：
（有價證券之偽造變造與行使罪）
意圖供行使之用，而偽造、變造公債票、公司股票或其他有價證
券者，處3年以上10年以下有期徒刑，得併科3千元以下罰金。
行使偽造、變造之公債票、公司股票或其他有價證券，或意圖供
行使之用，而收集或交付於人者，處1年以上7年以下有期徒刑，
得併科3千元以下罰金。
中華民國刑法第216條：
（行使偽造變造或登載不實之文書罪）
行使第 210 條至第 215 條之文書者，依偽造、變造文書或登載
不實事項或使登載不實事項之規定處斷。
中華民國刑法第210條：
（偽造變造私文書罪）
偽造、變造私文書，足以生損害於公眾或他人者，處5年以下有
期徒刑。
中華民國刑法第214條：
（使公務員登載不實罪）
明知為不實之事項，而使公務員登載於職務上所掌之公文書，足
以生損害於公眾或他人者，處3年以下有期徒刑、拘役或5百元以
下罰金。
刑法第216條：
行使第二百十條至第二百十五條之文書者，依偽造、變造文書或
登載不實事項或使登載不實事項之規定處斷。
中華民國刑法第339條第1項：
（普通詐欺罪）
意圖為自己或第三人不法之所有，以詐術使人將本人或第三人之
物交付者，處5年以下有期徒刑、拘役或科或併科1千元以下罰金
。


司法院資訊處製作；財團法人民間司法改革基金會備份。
